【裁判字號】    97,訴,735
【裁判日期】    971225
【裁判案由】    毒品危害防制條例
【裁判全文】
臺灣桃園地方法院刑事判決               97年度訴字第735號
公  訴  人  臺灣桃園地方法院檢察署檢察官
被      告  乙○○
                    （現因另案於臺灣桃園監獄執行中）
上列被告因違反毒品危害防制條例案件，經檢察官提起公訴（96
年度偵字第22654號），本院判決如下：
    主  文
乙○○無罪。
    理  由
一、公訴意旨略以：被告乙○○明知海洛因及安非他命為行政院
    衛生署公告管制之第一、二級毒品，不得非法轉讓，竟基於
    轉讓毒品之犯意，自民國96年7 月23日起至同年9 月20日間
    ，在桃園縣平鎮市○○○路35號之住處，無償轉讓某不詳數
    量之第一、二級毒品海洛因及安非他命予其妻甲○○。嗣於
    同年月20日下午5 時許，在上址為警查獲，並扣得海洛因30
    包共淨重3 公克、安非他命1 包淨重29.5公克及注射針筒 1
    支；復於翌日，因檢察官聲請羈押，於解送法院接受訊問時
    ，為警在所著鞋內查獲海洛因1 包淨重1.53公克。因認被告
    乙○○涉犯毒品危害防制條例第8 條第1 項、第2 項之轉讓
    第一級、第二級毒品罪嫌云云。
二、按犯罪事實應依證據認定之，無證據不得認定其犯罪事實，
    又不能證明被告犯罪者，應諭知無罪之判決，刑事訴訟法第
    154 條第2 項、第301 條第1 項定有明文。刑事訴訟法上所
    謂認定犯罪事實之證據，係指足以認定被告確有犯罪行為之
    積極證據而言，如未能發現相當證據或證據不足以證明，自
    不能以推測或擬制之方法，以為裁判基礎，最高法院29年上
    字第3105號及40年臺上字第86號分別著有判例；又認定不利
    於被告之事實，須依積極證據，苟積極證據不足為不利被告
    之認定時，即應為有利於被告之認定，更不必有何有利之證
    據，有最高法院30年上字第816 號判例可資參照。且刑事訴
    訟上證明之資料，無論其為直接或間接證據，均須達於通常
    一般之人均不致有所懷疑，而得確信其為真實之程度，始得
    據為有罪之認定，若其關於被告是否犯罪之證明未能達此程
    度，而有合理懷疑之存在，致使無從形成有罪之確信，根據
    「罪證有疑，利於被告」之證據法則即不得遽為不利被告之
    認定，亦有最高法院76年度台上字第4986號判例可稽。
三、證據能力方面：
（一）按被告以外之人於審判外之陳述，雖不符前4 條之規定，
      而經當事人於審判程序同意作為證據，法院審酌該言詞陳
      述或書面陳述作成時之情況，認為適當者，亦得為證據；
      當事人、代理人或辯護人於法院調查證據時，知有第159
      條第1 項不得為證據之情形，而未於言詞辯論終結前聲明
      異議者，視為有前項之同意，刑事訴訟法第159 條之5 就
      此定有明文。而本案所引用之供述證據，經本院依法踐行
      調查證據程序，公訴人、被告均不爭執本院引用供述證據
      之證據能力，且迄本院言詞辯論終結前未就供述證據之證
      據能力聲明異議，又查無依法應排除其證據能力之情形，
      是後述所引用供述證據之證據能力均無疑義，依法自有證
      據能力，均得作為本案證據，先予敘明。
（二）扣案物品及查獲照片7 張（見96年度偵字第22654 號卷第
      26至29頁）及扣案毒品與本案事實具有自然關聯性，復屬
      物證性質，且查無事證足認有違背法定程式或經偽造、變
      造所取得之情事，況公訴人及被告對此部分之證據能力亦
      不爭執，是堪認有證據能力。
（三）臺灣尖端先進生技醫藥股份有限公司濫用藥物檢驗報告（
      同上偵卷第70頁），係該機關依檢察機關概括授權執行鑑
      定職務所出具之書面鑑定報告，依刑事訴訟法第208 條第
      1 項規定無須準用鑑定人具結之規定，且屬同法第159 條
      第1 項之法律另有規定之傳聞例外，自得作為證據。
四、本件公訴人認被告涉有上揭罪嫌，無非係以證人甲○○於警
    詢、檢察官訊問時之證述，扣案之海洛因31包、安非他命 1
    包及注射針筒1 支，臺灣尖端先進生技醫藥股份有限公司濫
    用藥物檢驗報告、法務部調查局鑑定書各1 份，扣案物品及
    查獲照片7 張為其主要論據。惟訊據被告固不否認其所購得
    之第二級毒品甲基安非他命，證人甲○○有拿去施用之事實
    ，然矢口否認有何轉讓第一級、第二級毒品之犯行，辯稱：
    伊與證人甲○○是夫妻，伊知道證人甲○○只有用第二級毒
    品安非他命，伊有毒品並不會禁止證人甲○○施用，但證人
    甲○○並沒有施用第一級毒品海洛因，扣案的毒品雖然是伊
    去買的，但伊與證人甲○○的錢本來就沒有分是何人的，有
    錢就大家一起用，並沒有轉讓之意思等語。
五、經查：
（一）公訴人認被告涉有上揭轉讓第一級毒品之犯行，無非係以
      證人甲○○於警詢時證述：伊於96年8 月中旬開始施用海
      洛因及安非他命毒品，伊係將海洛因及安非他命一起放入
      自製玻璃球內以火燻烤吸食，最近1 次施用是96年9 月19
      日晚上6 時許，在伊住處房間內施用，伊施用的毒品都是
      伊先生向他人購買來的等語，及於被告住處扣得之第一級
      毒品海洛因31包為其依據。然證人甲○○於本院審理時結
      證述：伊於96年7 至9 月間並無施用第一級毒品海洛因，
      只有施用安非他命等語（本院97年12月10日審判筆錄第 9
      頁），與其上開警詢時所述已有未合，究以何者較為可信
      ，已非無疑，況參諸證人甲○○於96年8 月23日另案為警
      查獲及本件查獲當時（96年9 月20日）採集之尿液送請臺
      灣尖端先進生技醫藥股份有限公司鑑定結果，其於「鴉片
      類」檢驗結果均呈陰性反應，有臺灣桃園地方法院檢察署
      檢察官96年度毒偵字第4531號不起訴處分書、臺灣尖端先
      進生技醫藥股份有限公司濫用藥物檢驗報告（同上偵卷第
      70頁）在卷可稽，亦無從證明證人甲○○於該2 案查獲前
      確有施用第一級毒品海洛因之犯行，是被告是否轉讓第一
      級毒品海洛因予證人甲○○等情，自無從認定，此外，亦
      無其他證據可資證明證人甲○○確有施用第一級毒品海洛
      因之犯行，自亦無從認被告乙○○有何轉讓第一級毒品予
      證人甲○○之犯行。
（二）又觀諸證人甲○○上開濫用藥物檢驗報告結果，其「安非
      他命」、「甲基安非他命」均呈陽性反應，且參諸證人甲
      ○○於警詢、本院審理時證述：伊施用之毒品都是被告向
      他人購買來的，被告拿回來安非他命之後有給伊施用等語
      ，足認證人甲○○於查獲前確曾自被告處取得第二級毒品
      甲基安非他命而施用無訛。惟證人甲○○於本院審理時結
      證述：伊與被告是夫妻，2 個人都有在賺錢，因為有小孩
      的關係，且夫妻的錢沒有辦法區分，所以伊與被告的錢沒
      有分彼此，所以被告去買毒品的錢是伊與被告一起的，因
      伊自己也有在施用毒品，所以被告買回來的毒品，伊也有
      權利可以施用等語（本院97年12月10日審判筆錄第2 至9
      頁），核與被告上開所辯情節相符，且依卷附之戶籍資料
      之記載，被告與證人甲○○確為夫妻，並育有1 子1 女，
      足證被告與證人甲○○顯係基於同財共居之意思而同居生
      活，就2 人賺得之金錢並無法明確區分，且購買之物不分
      彼此而共同使用，則被告基於與證人甲○○同財共居之關
      係不反對證人甲○○自行拿取其所購買之甲基安非他命施
      用，其主觀上是否有移轉所有權之轉讓禁藥意思，自非無
      疑。況證人甲○○於本院審理時復證稱：被告買毒品的錢
      是伊與被告一起的錢，伊也知道被告拿錢去買毒品，因為
      伊也有用毒品，所以毒品是買回來一起吃，伊用這些毒品
      不需經被告同意，因伊有權利拿來用等語（見同上筆錄）
      ，益徵被告辯稱其係因與證人甲○○為夫妻，2 人的錢本
      來就沒有分是何人的，有錢就大家一起用，並沒有轉讓之
      意思等情，並非無據，因之，被告所購買之甲基安非他命
      雖客觀上未反對證人甲○○自行取用，但其主觀上實無轉
      讓之犯意。從而，就公訴人所指被告有轉讓第二級毒品甲
      基安非他命之犯行，尚有合理之懷疑存在，無法使本院形
      成有罪之心證，依罪疑惟輕之刑事訴訟原則，自應為有利
      於被告之認定。
六、綜上所述，公訴人提出之證據尚不足以使本院形成被告乙○
    ○確有公訴意旨所指轉讓第一級、第二級毒品犯行之確切心
    證。此外，復查無其他積極證據足資證明被告有公訴意旨所
    指之上開犯行，既不能證明被告犯罪，自應依法諭知被告無
    罪之判決。
據上論斷，應依刑事訴訟法第301 條第1 項，判決如主文。
本案經檢察官顏世翠到庭執行職務。
中    華    民    國    97    年    12    月    25    日
                    刑事第十二庭審判長法  官  魏  于  傑
                                      法  官  李  文  娟
                                      法  官  羅  國  鴻
以上正本證明與原本無異。
如不服本判決，應於判決送達後10日內向本院提出上訴狀（應附
繕本），其未敘述上訴理由者，應於上訴期間屆滿後20日內補提
理由書狀於本院，上訴於臺灣高等法院。
                                      書記官  戴  育  萍
中    華    民    國    98    年    1     月    6     日


司法院資訊處製作；財團法人民間司法改革基金會備份。
